【裁判字號】    95,上易,659
【裁判日期】    950929
【裁判案由】    竊盜等
【裁判全文】
臺灣高等法院高雄分院刑事判決         95年度上易字第659號
上  訴  人
即  被  告  丙○○
                    現羈押於台灣高雄看守所
上列上訴人因竊盜等案件，不服臺灣高雄地方法院95年度易字第
706 號中華民國95年7 月14日第一審判決（起訴案號：臺灣高雄
地方法院檢察署95年度偵字第8155號），提起上訴，本院判決如
下：
     主  文
上訴駁回。
     事  實
一、丙○○前因搶奪案件，經臺灣高雄地方法院以90年度訴字第
    2333號判決，判處有期徒刑2 年確定，又因竊盜案件，經同
    上院以91年度易字第1630號判決，判處有期徒刑7 月確定，
    2 罪接續執行，於民國94年1 月11日假釋出監，於94年7 月
    13日假釋期滿執行完畢。詎其仍不知悔改，竟基於意圖為自
    己不法所有之概括犯意，連續於：
(一)、95年3 月11日上午10時15分許，在高雄市三民區○○○路與
    同盟路口，持客觀上足供為兇器使用之T 型扳手1 支，基於
    毀損他人之物之概括犯意，破壞乙○○所有之車牌號碼VF-1
    881 號自用小客車左前車門鎖，致令不堪使用後，侵入上開
    車內，竊取乙○○所有之PHILIPS 牌、630 型行動電話1 具
    得手，並將之藏置於其所騎乘之車牌號碼NPW-826 號機車置
    物箱內，適有葉偉亮目睹上開過程，隨即報警處理，因而扣
    獲前開行動電話（業由乙○○領回，至上開T 型扳手則為丙○○丟棄而未扣案），並查悉上情。
(二)、95年3 月14日下午1 時20分許，在高雄市○○區○○路32號
    前，見丑○○所有之車牌號碼Y6-411號營業用小客車內有財
    物可為竊取，遂持客觀上足供為兇器使用之一字型螺絲起子
    1支，承上開毀損之概括犯意，以該一字型螺絲起子破壞上
    開車輛之車門鎖，致令不堪使用，嗣丙○○欲進入上開車內
    竊取財物之際，為丑○○發現制止並報警處理而未遂，復經
    警在現場扣得上開一字型起子，因而知悉上情。
(三)、95年3 月16日下午3 時35分許，在高雄市○○區○○街與延
    慶街口，趁丁○○下車送貨，車門未上鎖之際，徒手竊取丁○○所有、置放於車牌號碼ZA-613號營業用小客車內之NOKI
    A 牌行動電話1 支（型號：3610），得手後，於同日將之持
    至址設高雄市前金區○○○路209 號「勇清通訊行」變賣兌
    換現金花用。
(四)、95年4 月4 日上午9 時許，在高雄市三民區○○○路100 號
    之果菜市場內，徒手竊取壬○○所有、置放於車牌號碼YW-5
    461 號自用小貨車內之哈密瓜1 箱得手，並將之搬運至其所
    騎乘之車牌號碼NPW-826 號機車上，適有陳杰旻目睹前開過
    程，大聲叫喊：「有小偷」，丙○○聽聞後，隨即將上開哈
    密瓜搬回前揭自用小貨車內，然仍經陳杰旻報警前來處理，
    並扣得上開哈密瓜（已發還壬○○），因而知悉前情。
(五)、95年4 月12日下午5 時30分許，在高雄市前金區○○○路與
    瑞源路口，趁戊○○下車載運貨物之際，徒手竊取戊○○所
    有、置放於車牌號碼E7-2457 號營業用小貨車內之BENQ牌行
    動電話1 支（型號：S700），得手後，於同日將之持至前揭
    「勇清通訊行」變賣兌換現金花用。
(六)、95年4 月14日上午11時30分許，在高雄市三民區家樂福十全
    店側門，趁甲○○下車卸貨，車門未上鎖之際，徒手竊取甲○○所有、置放於車牌號碼7D-7460 號自用小貨車內之BENQ
    牌行動電話1 支（型號：S700），得手後，於同日將之持至
    前揭「勇清通訊行」變賣兌換現金花用。
(七)、95年4 月15日上午8 時30分許，在位於高雄市○○區○○路
    上之「麻辣e 族火鍋店」前，趁卯○○下車搬運貨物，車門
    未上鎖之際，徒手竊取卯○○所有、置放於車牌號碼4492-P
    A 號營業用小貨車內之摩托羅拉牌行動電話1 支（型號：V1
    80），得手後，於同日將之持至前揭「勇清通訊行」變賣兌
    換現金花用。
(八)、95年4 月15日下午2 時20分許，在高雄市○○區○○路全家
    便利超商前，趁辛○○下車卸貨，車門未上鎖之際，徒手竊
    取辛○○所有、置放於車牌號碼E7-4973 號自用小貨車內之
    NOKIA 牌行動電話1 支（型號：3100），得手後，於同日將
    之持至前揭「勇清通訊行」變賣兌換現金花用。
(九)、95年4 月中旬某日上午10時30分許，在高雄市○○區○○路
    上，趁庚○○下車送貨，車門未上鎖之際，徒手竊取庚○○
    所有、置放於其所駕駛營業用小貨車內之索尼愛立信牌行動
    電話1 支（型號：300I），得手後，於同月26日將之持至前
    揭「勇清通訊行」變賣兌換現金花用。
(十)、95年4 月21日下午2 時30分許，在高雄市○○區○○路上，
    趁寅○○下車搬運貨物，車門未上鎖之際，徒手竊取寅○○
    所有、置放於車牌號碼Z2-495號自用大貨車內之NOKIA 牌行
    動電話1 支（型號：6680），得手後，於同日將之持至前揭
    「勇清通訊行」變賣兌換現金花用。
(十一)、95年4 月22日夜間7 時許，在高雄市三民區金獅湖公園旁，
    趁癸○○下車如廁，車門未上鎖之際，徒手竊取癸○○所有
    、置放於車牌號碼SQ-6095 號自用小客車內之摩托羅拉牌行
    動電話1 支（型號：V3），得手後，於同年月24日將之持往
    前揭「勇清通訊行」變賣兌換現金花用。
(十二)、95年4 月24日上午10時許，在高雄市新興區○○○路290 號
    前，趁己○○下車送貨，車門未上鎖之際，徒手竊取己○○
    所有、置放於車牌號碼372-JW號營業用小貨車內之NOKIA 牌
    行動電話1 支（型號：6680），得手後，於同日將之持至前
    揭「勇清通訊行」變賣兌換現金花用。
(十三)、95年4 月28日下午2 時許，在高雄市○○區○○路220 號前
    ，見子○○所有之車牌號碼4637-DC 號自用小貨車之車門未
    上鎖，遂徒手打開該車車門，竊取子○○所有之索尼愛立信
    牌行動電話1 支得手，適子○○之配偶洪綵泯目睹前揭過程
    ，並大喊：「有小偷」，丙○○聽聞後隨即攜帶上開行動電
    話逃逸，而子○○此時亦聽聞洪綵泯之呼喊，乃趨前追趕丙○○，嗣丙○○逃逸至明倫路與明華路口時，將上開行動電
    話丟棄於地上並繼續逃逸，然仍於同日下午2 時20分許，為
    警在高雄市○○區○○路與昌盛路口查獲，並扣得上開行動
    電話（已由子○○領回），因而查悉前情。
二、案經乙○○、丑○○、壬○○、丁○○、戊○○、甲○○、
    辛○○、卯○○、寅○○、庚○○、己○○訴由高雄市政府
    警察局、高雄市政府警察局三民第一分局、鼓山分局移送臺
    灣高雄地方法院檢察署檢察官偵查後，聲請以簡易判決處刑
    及移送併辦審理。
    理  由
壹、程序方面
    按被告以外之人（包括證人、鑑定人、告訴人、被害人及共
    同被告等）於審判外之陳述雖不符刑事訴訟法第159 條之1
    至之4 等四條之規定，而經當事人於審判程序同意作為證據
    ，法院審酌該言詞陳述或書面陳述作成時之情況，認為適當
    者，亦得為證據；當事人、代理人或辯護人於法院調查證據
    時，知有刑事訴訟法第159 條第1 項不得為證據之情形，而
    未於言詞辯論終結前聲明異議者，視為有前項之同意，同法
    第159 條之5 定有明文。本件被害人乙○○、丑○○、壬○○、子○○、丁○○、戊○○、甲○○、辛○○、卯○○、
    寅○○、庚○○、己○○及證人葉偉亮、陳杰旻、洪綵泯、
    陳金蘭、陳秀卿於警詢中之陳述，為被告以外之人於審判外
    之言詞陳述，公訴人及被告就上開言詞陳述，未於本院審理
    中聲明異議，並同意將乙○○、壬○○、丁○○、戊○○、
    甲○○、辛○○、卯○○、寅○○、庚○○、己○○、陳金
    蘭、陳秀卿警詢中之陳述作為證據，本院復審酌上述被害人
    及證人之警詢筆錄內容，均經被害人及證人核閱無訛後簽名
    捺印（見各該警詢之記載），所述內容復與案發現場查獲之
    狀況相符，顯見上開被害人及證人於警詢之陳述係出於其自
    由意志，且具有可信性，並無不適宜作為證據之情形，依上
    揭規定，自得作為本案認定事實之證據。證人葉偉亮、丑○○、洪綵泯於檢察官偵查中所為之證述內容，業經渠等具結
    擔保其證詞之真實性並無顯有不可信之情況，亦應認有證據
    能力。而卷附贓物認領保管單、行動電話讓渡切結書、行動
    電話通聯查詢資料，被告及公訴人迄本院言詞辯論終結前，
    均未爭執其證據能力。本院參酌刑事訴訟法第159 條之5第2
    項規定，及上開證據資料越豐富，對真實之發現越有助益之
    理念，認該等文書均具證據能力。
貳、實體方面
一、訊據上訴人即被告丙○○（下稱被告）除否認犯罪事實(四)之
    竊取一箱哈密瓜之犯行，並辯稱當時哈密瓜在被害人車上，
    以及否認於犯罪事實(一)(二)之行竊當時有攜帶凶器，並辯稱不
    知道被害人車子為何車門會遭破壞外；其餘犯行於本院審理
    時均坦認（本院卷第34、44頁）。經查：
(1)、前開犯罪事實(一)所示犯行，業據證人葉偉亮於警詢及偵訊中
    證述：95年3 月11日上午10時15分許，伊在高雄市○○區○○路與同盟路口附近，看見被告到車牌號碼VF-1881 號自用
    小客車車門旁，以1 支T 型扳手插入車門鎖，伊看到後就立
    刻報警處理，而被告此時先在附近繞了一大圈，之後又回到
    該小客車旁，打開車門跳入車內，約1 分鐘後從車內出來，
    手上有拿1 個東西，並走向車牌號碼NPW-826 號機車，嗣警
    方來到現場時，伊看到被告將手上1 個東西丟入路旁的湖泊
    內，之後警方人員有在被告機車中查到1 支手機等語（見警
    1 卷第9 至11頁、偵1 卷第22、23頁）明確，核與被害人乙○○於警詢中證述：案發當日上午9 時許，伊將車牌號碼VF
    -1881 號自用小客車停在十全路與同盟路口，要到附近的跳
    蚤市場購物，之後經警方通知，伊才發現伊的左前車門鎖遭
    破壞，而當時警方所扣獲的1 支PHILIPS 牌、630 型行動電
    話係伊所有，本來是放在上開小客車內等語（見警1 卷第6
    至8 頁）相符，並有乙○○出具之贓物認領保管單（見警1
    卷第19頁）、案發現場相片（見警1 卷第20至21頁）在卷可
    稽，被告辯稱沒有攜帶凶器云云，顯不足信。
(2)、上開犯罪事實(二)所示犯行，業據被害人丑○○於警詢及偵訊
    中證述：95年3 月14日下午1 時20分許，伊在高雄市○○區
    ○○路32號前，看見被告於伊所有之車牌號碼Y6-411號營業
    用小客車旁徘徊，注意四周有無他人，行跡可疑，乃特別加
    以注意，之後伊看到被告拿1 個器具在撬伊前開車輛的車門
    鎖，遂上前抓被告，而伊抓到被告時，其手上還拿著扣案的
    一字型起子1 支，但隨即將之丟在車底，之後經伊檢視結果
    ，伊的車門鎖已經遭被告撬壞，需整組換新才行等語（見警
    2 卷第4 至6 頁、偵2 卷第18至20頁）明確，並有案發現場
    相片（見警2 卷第16至17頁）附卷可佐，復有一字型螺絲起
    子1 支扣案可資佐證，被告辯稱沒有攜帶凶器云云，亦不足
    信。被告雖請求法院將扣案之一字型螺絲起子送驗，以比對
    其上有無其持有後所留下之指紋，然經原審將該一字型螺絲
    起子送高雄市政府警察局採驗結果，並未發現可資比對之指
    紋，有該局95年6 月8 日高市警鑑字第0950038445號函可佐
    （見原審卷第49頁），被告要求再送其他機關鑑定云云，並
    無必要。被告雖因遭被害人丑○○之及時制止，而在進入被
    害人丑○○車內前即被查獲，然被告既已破壞被害人丑○○
    上開車輛車門鎖，並顯係欲竊取車內財物，則其上開所為，
    客觀上已足認與侵犯他人財物之行為有關，且屬具有一貫接
    連性之密接行為，顯已著手於竊盜行為之實行，因遭人發現
    而未得逞，應無疑問。
(3)、前揭犯罪事實(四)所示之竊盜犯行，業據證人陳杰旻於警詢中
    之證述：伊於95年4 月4 日上午9 時許，在高雄市三民區○○○路100 號之果菜市場內，看到被告騎乘車牌號碼NPW-82
    6 號機車，停放在車牌號碼YW-5461 號自用小貨車旁，並一
    直東張西望，之後被告就由該自用小貨車內，將1 箱哈密瓜
    搬到其機車上，伊見狀就大喊有小偷，被告聽到後，就將該
    箱哈密瓜搬回前開自用小貨車內，而伊則同時上前將被告抓
    住等語（見警3 卷第8 至10頁）明確，核與被害人壬○○於
    警詢中陳述：案發當時，伊將車牌號碼YW-5461 號自用小貨
    車停在案發地點，而為求搬運貨物方便緣故，該車並未上鎖
    ，之後伊聽到有人大喊小偷，就回頭往伊車子的方向看，看
    到證人陳杰旻抓住被告等語（見警3 卷第5 至7 頁）相符，
    並有壬○○出具之贓物認領保管單（見警3 卷第12頁）及案
    發現場相片（見警3 卷第18、19頁）附卷可參，被告與被害
    人壬○○及證人陳杰旻衡情均無仇隙，證人陳杰旻、被害人
    壬○○端無為了1 箱哈密瓜水果而蓄意誣陷被告犯罪之必要
    ，被告雖辯稱水果當時在被害人車上云云，此係因為被告遭
    證人陳杰旻發現出言制止之際，隨即將水果又搬回被害人之
    車上之故，該箱水果既曾在被告之管領力之下，被告之竊盜
    行為已經得手，應無疑問。
(4)、除此外，其餘犯罪事實(二)至(十三)之犯行，已據被告於本院審理
    時坦承犯行，核與被害人即證人丁○○（警5 卷第8 、9 頁
    ）、戊○○（警5 卷第11、12頁）、甲○○（警5 卷第16、
    17頁）、卯○○（見警5 卷第21、22頁）、辛○○（警5 卷
    第19、20頁）、庚○○（警5 卷第28、29頁）、寅○○（警
    5 卷第25 、26 頁）、癸○○（警5 卷第36頁）、己○○（
    警5 卷第33、34頁）、子○○於警詢時之指訴；證人洪綵泯
    於檢察官偵查中之證述情節均相相符，並有被害人乙○○、
    壬○○、子○○分別立具之贓物認領保管單、案發現場查獲
    照片、現場測繪圖等在卷可稽（警卷第16-17 頁、18-19 頁
    、21頁、23頁、30-33 頁），被告持上開行動電話至「勇清
    通訊行」販售之事實，亦有被告簽立之行動電話讓渡切結書
    （警5 卷第40 至46 頁）及上開被害人行動電話之通聯查詢
    資料在卷可稽，（警5 卷第10、13、18、23、24、27、30、
    35、37、38頁），該通聯查詢資料其上記載被告持至「勇清
    通訊行」販售之行動電話之序號，查與被害人失竊之行動電
    話之序號相同，足認被告之上揭連續竊盜之自白與事實相符
    ，應堪採信。
參、論罪科刑部分
(一)、刑法第321 條第1 項第3 款之攜帶兇器竊盜罪，係以行為人
    攜帶兇器竊盜為其加重條件，此所謂兇器，其種類並無限制
    ，凡客觀上足對人之生命、身體、安全構成威脅，具有危險
    性之兇器均屬之，且祇須行竊時攜帶此種具有危險性之兇器
    為已足，並不以攜帶之初有行兇之意圖為必要（最高法院79
    年臺上字第5253號判例足資參照），被告持以為前開犯罪事
    實(一)所持之T 型扳手及犯罪事實(二)之一字型螺絲起子，其中
    一字型螺絲起子係為鐵質、質地堅硬，手把部分長4.5 公分
    ，鐵質長度則為15公分且前端削平磨尖，有檢察官之勘驗筆
    錄可佐（偵2 卷第30至33頁），而該T 型扳手雖未扣案，但
    既足以破壞自用小客車之車門鎖，顯見其亦係質地堅硬、且
    有相當長度之物，該等T 型扳手及一字螺絲型起子，客觀上
    均足對人之生命、身體、安全構成威脅，要屬兇器無訛。是
    核被告前開犯罪事實(一)所為，係犯刑法第32 1條第1 項第3
    款之攜帶兇器竊盜既遂罪及刑法第35 4條之毀損罪（此部分
    公訴意旨之起訴事實已有記載，然於所犯法條漏未論列，應
    予補充）；其前開犯罪事實(二)所為，係犯刑法第321 條第2
    項、第1 項第3 款之攜帶兇器竊盜未遂罪及刑法第354 條之
    毀損罪；其前開犯罪事實(三)至(十三)所為，係犯刑法第320 條第
    1 項之普通竊盜既遂罪。公訴意旨認被告前開犯罪事實(一)所
    示之竊盜犯行，應依刑法第320 條第1 項處斷，尚有未洽，
    惟起訴之基本社會事實相同，爰依法變更起訴法條，併予敘
    明。
(二)、按「行為後法律有變更者，適用行為時之法律。但行為後之
    法律有利於行為人者，適用最有利於行為人之法律。」，刑
    法第2 條第1 項訂有明文。被告行為後，刑法第55條業於民
    國94年2 月2 日修正公布，並於95年7 月1 日施行，修正後
    之刑法刪除第55條關於牽連犯之規定。本件被告所犯刑法第
    321 條第1 項第3 款攜帶凶器竊盜罪及刑法第354 條之毀損
    罪具有牽連犯之關係，依修正前即行為時之規定，應從一重
    之罪處斷；依修正後之刑法既已刪除牽連犯之規定，則所犯
    上述各罪應依數罪併罰之規定分論併罰。比較新舊法之規定
    ，修正後之規定並非較有利於被告。此刪除雖非犯罪構成要
    件之變更，但顯已影響行為人刑罰之法律效果，自屬法律有
    變更，依新法第2 條第1 項之規定，比較新、舊法結果，仍
    應適用較有利於被告之行為時法律即舊法論以牽連犯（最高
    法院95年第8 次刑事庭會議決議參照）。另被告行為後，刑
    法第56條連續犯之規定，業於94年2 月2 日修正公布刪除，
    並於95年7 月1 日施行，則被告之犯行，因行為後新法業已
    刪除連續犯之規定，此刪除雖非犯罪構成要件之變更，但顯
    已影響行為人刑罰之法律效果，自屬法律有變更，依新法第
    2 條第1 項規定，比較新、舊法結果，仍應適用較有利於被
    告之行為時法律即舊法論以連續犯（最高法院95年第8 次刑
    事庭會議決議參照）。故本件被告先後13次竊盜犯行，時間
    緊接，犯罪構成要件相同，顯係基於概括犯意為之，揆諸上
    開說明，應依修正前刑法第56條連續犯之規定，以情節較重
    之攜帶兇器竊盜既遂罪論以一罪，並加重其刑；而被告先後
    2 次毀損犯行，亦時間緊接，犯罪構成要件相同，顯係基於
    概括犯意為之，亦應依修正前刑法第56條連續犯之規定論以
    一罪，並加重其刑。被告所犯上開2 罪，有方法目的之牽連
    關係，依據前揭說明，應依修正前刑法第55條規定，從一重
    之連續攜帶兇器竊盜既遂罪處斷。併辦部分（即被告前開犯
    罪事實(二)至(十三)所示犯行）既與起訴部分，分別有連續犯及牽
    連犯之裁判上一罪關係，自為起訴效力所及，本院得併予審
    理，附此敘明。
(三)、被告有如犯罪事實欄所載之上揭前科紀錄，有臺灣高等法院
    被告前案紀錄表及臺灣高雄地方法院檢察署被告之刑案資料
    查註紀錄表在卷可稽（本院卷第20-24 頁），又不論依修正
    前之刑法第47條，或修正後之刑法第47條第1 項之規定，均
    構成累犯，對本件被告而言並無有利或不利之情形，本不生
    新舊法比較之問題，應逕依修正前之刑法第47條，論以累犯
    ，並遞加重之。綜上，本件應適用修正前即行為時之刑法。
    又行為後法律有變更者，依修正前刑法第2 條第1 項之規定
    ，以適用裁判時法為原則，如行為時法有利於行為人，則例
    外適用行為時法；依修正後刑法第2 條第1 項規定，以適用
    行為時法為原則，惟如裁判時法有利於行為人，則例外的適
    用裁判時法。以往實務見解，認原判決未及比較適用新舊法
    時，上訴後，雖比較結果以舊法有利於行為人，而原判決別
    無其他撤銷事由，仍應由本院以此為由撤銷改判。惟修正後
    之規定係以適用行為時法為原則，因此原判決雖未及比較適
    用，然上訴本院後，經比較新舊法，行為後之法律並非較有
    利於行為人，仍應適用行為時法，則原判決適用行為時法即
    無不當，自不構成撤銷之事由，併此敘明。
(四)、原審因而適用刑法第321 條第1 項第3 款、第354 條、第47
    條、第56條、第38條第1 項第2 款規定並審酌被告有多次竊
    盜前科，仍不知悔改，不思以己力正當謀生，反圖不勞而獲
    ，任意竊取他人之財物，及其犯罪動機、目的、手段、所生
    危害，並兼衡其品行、生活狀況、智識程度，與犯後仍飾詞
    否認犯行、難見悔意等一切情狀，量處有期徒刑2 年4 月，
    並認扣案之一字型螺絲起子1 支，雖係被告持以為上開犯罪
    所用之物，然並無證據證明係被告所有；而被告持以犯罪之
    T 型扳手，並未扣案，且亦無證據證明係被告所有，爰均不
    為沒收之宣告，經核原判決認事用法並無不合，量刑亦屬適
    度。被告上訴意旨，仍執前詞，否認犯罪，指摘原判決不當
    ，為無理由，應予駁回。
據上論斷，應依刑事訴訟法第368條，判決如主文。
本案經檢察官邱榮藏到庭執行職務。
中    華    民    國    95    年    9     月    29    日
                  刑事第八庭    審判長法  官  李炫德
                                      法  官  蔡國
                                      法  官  簡志瑩
以上正本證明與原本無異。
不得上訴。
中    華    民    國    95    年    9     月    29    日
                                      書記官  白  蘭
附錄本判決論罪科刑法條：
中華民國刑法第321條第1項第3款
（加重竊盜罪）
犯竊盜罪而有左列情形之一者，處 6 月以上、 5 年以下有期徒
刑：
三  攜帶兇器而犯之者。
中華民國刑法第354條
（毀損器物罪）
毀棄、損壞前二條以外之他人之物或致令不堪用，足以生損害於
公眾或他人者，處2 年以下有期徒刑、拘役或5 百元以下罰金。


司法院資訊處製作；財團法人民間司法改革基金會備份。
